臺灣高雄地方法院刑事裁定　　　　　　　94年度聲判字第17號
聲　請　人　甲○○
即　告訴人
代　理　人　黃榮作律師
被　　　告　乙○○　男　33歲.
上列聲請人因告訴被告竊佔案件，不服臺灣高等法院高雄分院檢
察署檢察長駁回再議之處分（94年度上聲議字第218 號），聲請
交付審判，本院裁定如下：
    主  文
聲請駁回。
    理  由
一、聲請交付審判意旨略以：聲請人（即告訴人）甲○○之父葉
    未燕（民國91年5 月31日己歿，由告訴人及葉文舉等5 人共
    同繼承）於91年1 月1 日，以每月租金新台幣（下同）10,0
    00元之代價，將其所有位於高雄縣仁武鄉○○段18地號土地
    一部分約200 坪及其上鐵皮屋倉庫出租予案外人歐文中，租
    賃期間自94年1 月1 日起至96年12月30日止，惟歐文中自92
    年4 月起即未再繼續繳納租金，且避不見面，告訴人及其他
    繼承人已合法終止租賃契約，然當告訴人欲前往收回前開出
    租土地時，竟發現遭被告鄧南榮非法佔有，且拒不搬遷，被
    告在無任何權源之下乘告訴人及其他繼承人不知之際，擅自
    佔據租賃物拒不搬遷，涉有竊佔罪嫌。又被告於興建鐵皮屋
    固曾在現場指揮，與代為繳納歐文中之數期租金，然其並非
    租賃契約之當事人，且收受租金之葉文良（告訴人之弟）及
    告訴人均認被告係代歐文中給付租金，並無與其成立租賃關
    係之意。故被告雖曾出面，但既私擅佔有使用租賃物，仍屬
    「乘人不知」，且迄未給付92年4 月份後之租金，自仍該當
    竊佔罪嫌，爰依法聲請交付審判云云。
二、按告訴人不服上級法院檢察署檢察長或檢察總長認再議為無
    理由而駁回之處分者，得於接受處分書後10日內委任律師提
    出理由狀，向該管第一審法院聲請交付審判。法院認為交付
    審判之聲請不合法或無理由者，應駁回之。刑事訴訟法第25
    8 條之1 、第258 條之3 第2 項前段分別定有明文。經查，
    本件聲請人以被告涉犯竊佔罪嫌，向高雄縣政府警察局仁武
    分局提出告訴，經臺灣高雄地方法院檢察署檢察官以93年度
    調偵字第737 號為不起訴處分後，聲請人不服，聲請再議亦
    經臺灣高等法院高雄分院檢察署檢察長以94年度上聲議字第
    218 號處分書駁回再議之聲請。聲請人於94年3 月18日收受
    前開再議駁回處分書，並於同月28日委任律師向本院聲請交
    付審判等情，分別有前揭不起訴處分書、處分書及刑事交付
    審判聲請狀各1 份附卷可稽，是本件交付審判之聲請應屬合
    法。
三、次按刑事訴訟法第258 條之1 規定告訴人得向法院聲請交付
    審判，核其立法意旨，係法律對於「檢察官不起訴或緩起訴
    裁量權」制衡之外部監督機制，此時，法院之職責僅在就檢
    察官所為不起訴或緩起訴之處分是否正確加以審查，藉以防
    止檢察機關濫權。依此立法精神，同法第258 條之3 第3 項
    規定：「法院就交付審判之聲請為裁定前，得為必要之調查
    。」，其所謂「得為必要之調查」，係指調查證據之範圍應
    以偵查中曾顯現者為限，不可就新提出之證據再為調查，亦
    不可蒐集偵查卷宗以外之證據，否則將與刑事訴訟法第260
    條之再行起訴規定混淆不清。又法院於審查交付審判之聲請
    有無理由時，除認為告訴人所指摘不利被告之事證未經檢察
    機關詳為調查或斟酌，或不起訴處分書所載理由違背經驗法
    則、論理法則或其他證據法則者外，不宜率予交付審判（法
    院辦理刑事訴訟案件應行注意事項第134 條參照）。至上開
    所謂告訴人所指摘不利被告之事證未經檢察機關詳為調查，
    係指告訴人所提出請求調查之證據，檢察官未予調查，且若
    經調查，即足以動搖原偵查檢察官事實之認定及處分之決定
    ，倘調查結果，尚不足以動搖原事實之認定及處分之決定者
    ，仍不能率予交付審判。
四、經查，本件聲請人雖以：被告在無任何權源之下乘告訴人及
    其他繼承人不知之際，擅自佔據租賃物拒不搬遷，涉有竊佔
    罪嫌。又被告於興建鐵皮屋固曾在現場指揮，與代為繳納歐
    文中之數期租金，然其並非租賃契約之當事人，且收受租金
    之葉文良（告訴人之弟）及告訴人均認被告係代歐文中給付
    租金，並無與其成立租賃關係之意。故被告雖曾出面，但既
    私擅佔有使用租賃物，仍屬「乘人不知」，且迄未給付92年
    4 月份後之租金，自仍該當竊罪嫌云云。然查，聲請人前開
    聲請交付審判之理由，前經檢察官審酌後，就被告所為並無
    「乘人不知」之情形，不該當竊佔犯行及有關租金未付，合
    夥是否存在等糾紛，係有關契約效力之爭執，只是民事糾紛
    ，自以循民事途徑解決為宜等情，皆已詳細論列說明（參臺
    灣高雄地方法院檢察署檢察官93年調偵字第737 號不起訴處
    分書第3 點及臺灣高等法院高雄分院檢察署94年度上聲議字
    第21 8號第4 點）。前開不起訴處分及駁回再議理由之事證
    ，並經本院調閱前開卷證核閱無訛。另上開不起訴處分書、
    處分書之理由，其認事用法亦無何違背經驗法則、論理法則
    或其他證據法則之情事，本院認本件並無不利被告之事證未
    經檢察機關詳為調查或斟酌，或不起訴處分書所載理由違背
    經驗法則、論理法則或其他證據法則等得據以交付審判之事
    由存在，聲請人就檢察官已詳加斟酌之事，猶執前詞聲請交
    付審判，指摘原不起訴處分及駁回再議聲請之理由不當，揆
    諸上開說明，本件交付審判之聲請為無理由，應予駁回。至
    被告未給付租金仍占有高雄縣仁武鄉○○段18地號土地轉租
    他人牟利乙情，告訴人自可循民事訴訟途徑（如所有物返還
    請求權及不當得利）尋求解決，附此敘明。
五、依刑事訴訟法第258條之3 第2 項前段，裁定如主文。
中　　華　　民　　國　　94　　年　　5 　　月　　12　　日
                  刑事第十五庭審判長法  官  莊松泉
                                    法  官  林揚奇
                                    法　官  林永村
以上正本證明與原本無異。
不得抗告。
中　　華　　民　　國　　94　　年　　5 　　月　　12　　日
                                    書記官  李祥銘
